【裁判字號】    90,訴,140
【裁判日期】    920407
【裁判案由】    損害賠償
【裁判全文】
臺灣桃園地方法院民事判決  九十年度訴字第一四○號
    原      告  乙○○
    訴訟代理人  陳文正律師
    被      告  甲○○
    被      告  丙○○
    被      告  丁○○
    訴訟代理人  廖建榮律師
右當事人間損害賠償事件，本院判決如左：
    主    文
被告甲○○應給付原告新臺幣壹拾伍萬壹仟壹佰零參元，及自民國九十年一月二十三
日起至清償日止，按年息百分之五計算之利息。
被告丙○○應給付原告新臺幣壹拾肆萬柒仟玖佰肆拾元，及自民國九十年一月二十二
日起至清償日止，按年息百分之五計算之利息。
被告丁○○應給付原告新臺幣壹萬壹仟伍佰柒拾元，及自民國九十年一月三十一日起
至清償日止，按年息百分之五計算之利息，並自民國八十九年十二月一日起至將如附
圖（一）所示紅色部分面積十平方公尺之建物拆除交還土地之日止，按月給付原告新
臺幣貳佰貳拾元。
原告其餘之訴駁回。
訴訟費用由被告甲○○負擔五二分之一、被告丙○○負擔五二分之一、被告丁○○負
擔七八０分之一，餘由原告負擔。
本判決第一項，原告得以新臺幣伍萬元為被告甲○○供擔保後，為假執行。
本判決第二項，原告得以新臺幣肆萬玖仟元為被告丙○○供擔保後，為假執行。被告
丙○○得於假執行程序實施前，以新臺幣壹拾肆萬柒仟玖佰肆拾元為原告供擔保後，
免為假執行。
本判決第三項，就新臺幣壹萬壹仟伍佰柒拾元部分，原告得以新臺幣參仟捌佰元；就
每月新臺幣貳佰貳拾元到期部分，於原告每期以新臺幣柒拾參元分別為被告丁○○供
擔保後，為假執行。被告丁○○得於假執行程序實施前，就新臺幣壹萬壹仟伍佰柒拾
元部分，以新臺幣壹萬壹仟伍佰柒拾元；就每月新臺幣貳佰貳拾元到期部分，以每期
新臺幣貳佰貳拾元分別為原告供擔保後，免為假執行。
原告其餘假執行之聲請駁回。
    事    實
甲、原告方面：
一、聲明：求為判決（一）被告甲○○應給付原告新台幣（下同）一百四十九萬三千
          八百一十八元，及自起訴狀繕本送達翌日起即民國九十年一月二十三日起
          至清償日止，按年息百分之五計算之利息。（二）被告丙○○應給付原告
          二百六十一萬四千六百五十六元，及自起訴狀繕本送達翌日即九十年一月
          二十二日起至清償日止，按年息百分之五計算之利息。（三）被告丁○○
          應給付原告八萬零四百五十五元，及自起訴狀繕本送達翌日即九十年一月
          三十一日起至清償日止，按年息百分之五計算之利息。（四）被告甲○○
          、丙○○，丁○○三人，均自八十九年十二月起，至騰空交還坐落於桃園
          縣中壢市○○段五二０地號如附圖（二）所示紅色部分Ｈ、Ｉ、Ｃ、Ｅ，
          其面積各為五十五平方公尺、三百二十五平方公尺、十平方公尺之日止，
          按月給付原告各九千一百六十七元、五萬四千一百六十七元、一千六百六
          十七元。（五）原告願供擔保，請准宣告假執行。
二、陳述：
（一）被告甲○○、丙○○、丁○○三人均明知坐落於桃園縣中壢市○○段五二０地
      號土地（以下簡稱為系爭土地），係訴外人林明成所有但出租或出借予巫上夫
      及巫騫，並由原告管理使用之土地，竟分別於八十年底、八十一年十一月間起
      、八十一年六月間，意圖為自己不法之利益，竊佔系爭土地，供渠等停放遊覽
      車、堆放砂石及堆高機之用，經原告於八十三年十一月間具狀向台灣桃園地方
      法院檢察署提出竊佔告訴，嗣於八十四年一、二月間，被告甲○○、丙○○及
      丁○○三人將上開竊佔土地之部分騰空，經台灣桃園地方法院檢察署檢察官以
      職權不起訴處分。
（二）詎料，被告甲○○、丙○○及丁○○三人於不起訴處分確定後，竟再為自己不
      法利益之意圖，再度竊佔系爭土地。被告甲○○自八十六年一月起，將鄰接大
      佳公司後方之系爭土地如附圖（二）所示Ｉ、Ｈ部分面積五十五平方公尺，僱
      工加以整平鋪設水泥以供其停放遊覽車之用。被告丙○○另自八十六年一月起
      ，則將其公司所載運之砂石，堆放於鄰接國松貨運旁之系爭土地如附圖（二）
      所示Ｃ部分面積三百二十五平方公尺。被告丁○○則自八十六年一月起，將鄰
      接壯亞公司廠房後方之系爭土地如附圖（一）所示紅色部分面積十平方公尺〈
      即附圖（二）所示Ｅ部分〉，僱工整平鋪設水泥以停放其堆高機、機具、鐵桶
      等物。按無法律上之原因而受利益，致他人受損害者，應返還其利益，此民法
      第一百七十九條前段定有明文。又依不當得利請求返還不當得利，以無法律上
      之原因而受利益，致他人受有損害為其要件，故得請求返還之範圍，應以對方
      所受之利益為度，非以請求人所受損害若干為準，另無權佔有他人土地，可能
      獲得相當於租金之利益為社會通常之觀念，是占有系爭土地所得之利益，僅相
      當於法定最高限額租金之數額，尚屬可採，此有最高法院六十一年度台上字第
      一六九五號判例可資參照。又城市地方房屋之租金，以不超過土地及其建築物
      申報總價年息百分之十為限，此土地法第九十七條第一項亦著有明文可按。被
      告三人，其中被告甲○○部分自八十年十二月及八十六年一月間，二度竊佔系
      爭土地，被告甲○○受有相當於租金之不當得利為一百四十八萬二千一百七十
      一元。被告丙○○及丁○○均自八十六年一月起迄今，竊佔系爭土地長達數年
      之久，被告丙○○受有相當於租金之不當得利為二百五十四萬五千八百三十七
      元，被告丁○○為七萬八千三百三十七元，被告三人自應將該利益返還於原告
      。
（三）又因被告三人竊佔土地並鋪設水泥或停放遊覽車、堆放砂石、堆高機、機具、
      鐵桶之行為，對原告原有土地之利用價值全數破壞，無法回復前所能耕種香蕉
      樹、芭樂樹、青苗等農作物之狀態，故有重新予以填土回復之必要，而此回復
      土地原有利用價值所生之費用，被告甲○○之部分為一萬一千六百四十七元，
      被告丙○○部分為六萬八千八百一十九元，被告丁○○部分為二千一百一十八
      元。
（四）原告為系爭土地之管理使用人，而被告三人無權占有及使用系爭土地，長達數
      年之久，因此，有關系爭土地回復原狀所生之費用即為原告所受之損害，再被
      告三人所獲得之前開利益，自應賠償及返還予原告。為此，本件原告爰依民法
      侵權行為損害賠償及不當得利之法律關係，訴請被告三人應予賠償及返還如訴
      之聲明之金額。
三、證據：提出臺灣桃園地方法院檢察署檢察官不起訴處分書一紙、臺灣桃園地方法
      院刑事判決書一紙、臺灣高等法院刑事判決書一紙、臺灣桃園地方法院檢察署
      檢察官起訴書一紙、地價謄本一紙、估價單一紙、戶籍謄本五紙為證；並聲請
      履勘現場並傳訊證人巫勝忠、巫上夫、巫新榮、巫薪妹、楊巫牡丹、巫新助及
      蔡素娥。
乙、被告丙○○及丁○○方面：
一、聲明：求為判決：（一）駁回原告之訴及假執行之聲請。（二）被告若受不利益
          之判決，願供擔保准為免假執行。
二、陳述：
（一）就原告當事人適格部分：
      系爭土地係訴外人林明成所有，三十七年十二月間訴外人林明成將系爭土地出
      租予訴外人巫天盡、巫騫、巫古等三人，雙方並簽定耕地三七五租約，附帶同
      意巫天盡、巫騫及巫古三人無償使用系爭土地，嗣巫天盡三人死亡，巫古之承
      租權由巫新鼎、巫勝忠、周巫鳳味、巫滿妹繼承；巫騫之承租權由巫新喜、巫
      新榮、巫環妹繼承；巫天盡之承租權由巫上夫、巫新助、巫薪妹、楊巫牡丹繼
      承。案外人林明成與巫滿妹等人間之租佃爭議，雖經臺灣高等法院八十九年上
      更一字第六六號民事確定判決認定林明成與巫滿妹、巫新喜、巫新榮、巫環妹
      、巫上夫、巫薪妹、巫新鼎、楊巫牡丹、周巫鳳味、巫勝忠、巫新助間僅是單
      純之使用借貸關係。故關於系爭土地之使用借貸關係原當事人巫天盡、巫騫、
      巫古三人死亡後，其使用借貸之法律關係，由其繼承人繼承，而為公同共有關
      係。依民法第八百三十一條之規定，繼承人間為準公同共有關係，公同共有物
      之處分及其他之權利行使，自應得公同共有人全體之同意，此民法第八百二十
      八條定有明文。本件原告起訴之主張為相當於租金之不當得利及侵權行為損害
      賠償，無論其主張是否屬實，所取得之債權，仍為公同共有，依民法第八百二
      十八條之規定，公同共有物之處分及其他權利之行使，應得公同共有人全體之
      同意，原告起訴主張相當於租金之不當得利與損害賠償之訴訟標的均係對公同
      共有權利之行使，其起訴未經全體繼承人之同意，且主張向自己給付，原告之
      訴並無理由。
（二）被告丙○○對於原告陳述之抗辯：
（１）關於原告主張被告丙○○自八十六年一月起至今仍無權占用系爭土地如附圖（
      二）所示Ｃ部分土地面積三百二十五平方公尺部分，為被告丙○○所否認。並
      抗辯其自臺灣桃園地方法院檢察署檢察官於八十四年三月六日以八十三年度偵
      字第一三四二二號不起訴處分後，就未越界，亦未繼續占用系爭土地，而原告
      亦在如附圖（二）所示Ｃ部分種植雜草及香蕉至今，此由系爭土地所有權人林
      明成與訴外人巫天盡、巫騫及巫古之繼承人關於另案租佃爭議事件，巫天盡等
      之繼承人主張自任耕作之事實可證。而臺灣高等法院亦於八十七年五月十九日
      履勘現場，該履勘筆錄中載明：「系爭土地上有部分土地種植有綠竹林、香蕉
      、芭樂樹、雜草以及蔬菜等作物，另有部分土地舖設為水泥廣場，停放有車輛
      ，並有大佳遊覽公司之屋舍招牌置於其上，另有一棟二層樓建物」。該民事案
      件所命桃園縣中壢地政事務所繪測之複丈成果圖上關於原告所指被告丙○○占
      用之位置均已由原告種植綠竹林、香蕉、芭樂樹、雜草，被告丙○○根本無占
      用之事實，原告此部分主張不實在。臺灣高等法院八十八年度上易字第三六六
      八號刑事判決所認定被告丙○○占用如附圖（二）所示Ｃ部分面積三百二十五
      平方公尺，係屬有誤，不得拘束本件民事判決。又因前開民事租佃爭議案件第
      二審法院於八十七年五月十九日履勘現場時，該部分明明為原告種植香蕉樹及
      雜草，此有八十七年七月二十一日之航照圖可證，故原告以該八十八年上易字
      第三六六八號刑事判決所認定之事實為主張，為無理由。又原告主張被告丙○○占用如附圖（二）所示Ｃ部分土地，受有相當於租金之不當得利，並依土地
      法第九十七條第一項城市地方房屋之租金之規定請求不當得利云云。然土地法
      第九十七條條文之適用範圍係指房屋之租金，本件之內容要非房屋租賃，其援
      引法條要非適當。再原告以公告現值計算百分之十之不當得利，顯屬過高，亦
      於法不合。
（２）又關於原告主張被告丙○○將無權占用之土地整平舖設水泥，爰依侵權行為法
      律關係請求以每坪七百元計算，合計六萬八千八百一十九元回復原狀之金錢賠
      償部分，亦為被告丙○○所否認。並抗辯其並無占用之事實，故無回復原狀之
      義務。況關於侵權行為損害賠償請求權之消滅時效，應以請求權人實際知悉損
      害及賠償義務人時起算，非以知悉賠償義務人因侵權行為所構成之犯罪行為經
      檢察官起訴，或法院判決有罪為準，本件原告於八十六年十二月二十二日即向
      桃園地方法院提起竊佔之告訴，迄至八十九年十二月始提起本訴，已罹於二年
      之消滅時效等語。
（三）被告丁○○對於原告陳述之抗辯：
（１）關於原告請求被告丁○○自八十六年一月起無權占用系爭土地如附圖（二）所
      示Ｅ部分面積十平方公尺，受有相當於租金之不當得利等情，被告丁○○則自
      認無權占用前開土地，但抗辯原告以公告現值百分之十計算相當於租金之不當
      得利，此顯屬過高，亦於法不合。
（２）關於原告請求因被告丁○○之侵權行為受有回復原狀之損害二千一百一十八元
      部分，被告丁○○亦自認之。
三、證據：提出三七五租約一紙、臺灣桃園地方法院民事判決書一紙、臺灣高等法院
      民事判決書一紙、最高法院民事判決書一紙、照片六紙、證明書五紙、航照圖
      二紙為證。
丙、被告甲○○方面：
    被告甲○○未於言詞辯論期日到場，亦未提出準備書狀作何聲明或陳述。
丁、本院依聲請履勘現場及囑託桃園縣中壢地政事務所派員實施測量並製作複丈成果
    圖並依職權調取本院八十四年度訴字第一一四六號租佃爭議民事卷、八十八年度
    易字第四五八號竊佔刑事卷、臺灣桃園地方法院檢察署檢察官八十三年度偵字第
    一三四二二號竊盜偵查卷。
    理      由
壹、程序方面：
一、被告甲○○未於言詞辯論期日到場，核無民事訴訟法第三百八十六條各款所列情
    形，爰依原告之聲請，由其一造辯論而為判決。
二、本件原告起訴主張被告三人無權占有系爭土地，侵害原告對於系爭土地之管理使
    用權，被告三人並受有相當於租金之不當得利，被告丙○○及丁○○雖否認原告
    對於系爭土地有管理使用權，並抗辯系爭土地之管理使用權為訴外人巫天盡、巫
    騫及巫古之繼承人公同共有，本件訴訟屬於固有必要共同訴訟，原告未經其他公
    同共有人同意自己單獨起訴，欠缺當事人適格要件云云。然查：本院依聲請傳訊
    證人即巫天盡之繼承人巫上夫到院證稱：「我知道這塊土地，我們用口頭說要讓
    原告管理使用，因其他共有人住的很遠．．．所以我們共有人有同意原告管理使
    用．．我們是在七十八年同意原告管理使用的，我們也有開會，我有一一去詢問
    其他繼承人，他們皆同意原告管理使用」（見本院九十年十一月十九日之言詞辯
    論筆錄）。證人即巫騫之繼承人巫新榮證稱：「我知道系爭土地，我們共同繼承
    該使用權，我們有同意由原告管理使用，因我們年紀已大，所以我們有把管理使
    用權給他」。證人即巫天盡之繼承人巫薪妹到庭證稱：「我們給原告全部管理使
    用權利」。證人即巫天盡之繼承人楊巫牡丹證稱：「我們給原告全部管理使用權
    利」。證人即巫天盡之繼承人巫新助到庭證稱：「我有委託原告管理」。證人即
    繼承人巫騫之繼承人巫環妹之女兒蔡素娥到庭證稱：「我們要把管理使用權全部
    給原告，除了原告沒有其他人在上面使用」（均見本院九十一年一月三十日之言
    詞辯論筆錄）。足見，巫天盡、巫騫及巫古對於系爭土地之管理使用權雖因三人
    死亡而為全體繼承人所繼承而公同共有，但全體繼承人已於七十八年間將對系爭
    土地之管理使用權讓與給原告行使，原告對於系爭土地有管理使用權，自屬無疑
    。又雖證人巫新榮稱：「我不同意所有的損害賠償金都應交由原告」、證人巫新
    助稱：「他人對這塊土地的賠償金六百多萬元部分，應該是公同共有人享有，不
    應該是他個人享有」（均見前述言詞辯論筆錄），但該證人巫新榮及巫新助均不
    否認已將管理使用權讓與給原告之事實，故雖其臨訟稱不同意由原告領取賠償金
    ，然此無法改變先前已讓與管理使用權予原告之事實，在證人巫新榮、巫新助終
    止與原告讓與管理使用權之法律關係前，均不影響原告目前對於系爭土地之管理
    使用權。從而，系爭土地之管理使用權非巫天盡、巫騫及巫古之繼承人公同共有
    ，原告對於系爭土地有管理使用權，其提起本件訴訟，當事人適格並無欠缺，此
    合先敘明。
貳、實體方面：
一、本件原告起訴主張被告甲○○、丙○○、丁○○三人均明知系爭土地，係訴外人
    林明成所有但出租予巫上夫及巫騫，並由原告管理使用之土地，竟分別於八十年
    底、八十一年十一月間起、八十一年六月間，意圖為自己不法之利益，竊佔系爭
    土地，供渠等停放遊覽車、堆放砂石及堆高機之用。經原告於八十三年十一月間
    具狀向台灣桃園地方法院檢察署提出竊佔告訴，嗣於八十四年一、二月間，被告
    甲○○、丙○○及丁○○三人將上開竊佔土地之部分騰空，經台灣桃園地方法院
    檢察署檢察官以職權不起訴處分。詎料，被告甲○○、丙○○及丁○○三人於不
    起訴處分確定後，被告甲○○自八十六年一月起，無權占用系爭土地如附圖（二
    ）所示Ｈ、Ｉ部分，面積為五十五平方公尺。被告丙○○自八十六年一月起，無
    權占有系爭土地如附圖（二）所示Ｃ部分土地，面積為三百二十五平方公尺。被
    告丁○○自八十六年一月起無權占用系爭土地如附圖（一）所示紅色部分面積十
    平方公尺〈即附圖（二）所示Ｅ部分〉。系爭土地為原告管理使用，被告三人無
    權占有系爭土地之行為，業已侵害原告對於系爭土地之管理使用權，並受有相當
    於租金之不當得利，為此，爰依侵權行為及不當得利之法律關係，請求判決如聲
    明所示。
二、被告甲○○未於言詞辯論期日到場，亦未提出準備書狀作何聲明或陳述。被告丙○○則否認自八十六年一月初起至今無權占用系爭土地，並以自臺灣桃園地方法
    院檢察署檢察官以八十三年度偵字第一三四二二號對於被告丙○○為不起訴處分
    後，其即未再占用系爭土地；又原告以公告現值百分之十計算相當於租金之不當
    得利，於法不合，亦屬過高；再原告主張被告丙○○不法侵害原告對於系爭土地
    之管理使用權，爰依侵權行為法律關係，請求被告丙○○給付六萬八千八百一十
    九元之損害賠償業已罹於二年之消滅時效等語置辯。被告丁○○則自認自八十六
    年一月初起至今無權占用系爭土地如附圖（一）所示紅色部分面積十平方公尺〈
    即如附圖（二）所示Ｅ部分〉及原告回復原狀之損害二千一百一十八元，惟以原
    告用公告現值百分之十計算相當於租金之不當得利於法不合，亦顯屬過高等語置
    辯。
三、被告丙○○部分：
（一）關於被告丙○○相當於租金之不當得利部分：
（１）本件原告起訴主張被告丙○○自八十六年一月起至今，無權占有系爭土地如附
      圖（二）所示Ｃ部分面積三百二十五平方公尺之事實，業據被告丙○○所否認
      。然查：被告丙○○於八十七年度偵字第一八０號偵查案件稱：「我的砂石都
      是堆在自己的土地，三個月前（指八十六年十月間）別人跟我買小石子，我請
      人載到我的砂石場，倒時有超過自己的地占用乙○○的地有二、三坪，後來我
      的小石子今年初（指八十七年一月初）賣完，就沒有再進貨堆放，地上也清好
      」、「非故意佔用，是我的砂石場和那塊地相鄰，有時候砂石會跑到那塊地，
      面積也是很小」（見該偵查卷第二十五頁、三十四頁）。而臺灣桃園地方法院
      檢察署檢察官於八十七年七月二十一日至現場履勘時，被告丙○○於如附圖（
      二）所示Ｃ部分面積三百二十五平方公尺上尚有碎石堆放占用，此有勘驗筆錄
      、複丈成果圖及照片附於本院八十八年度易字第四五八號刑事卷內之偵查卷第
      五十五頁至七十頁可查。而證人即系爭土地所有權人林明成之子林志楊於前開
      偵查庭亦證稱：「八十四年三月初起每年會到現場看二、三次，直到八十七年
      十一月還有去，不過都是在外面馬路看，現場還是雜草叢生，幾棵臨時加種的
      香蕉樹也已長高，有時還是會看到遊覽車停在附近，有佔用到我們的地」（見
      該偵查卷第一０一頁背面及第一０二頁）。足見，八十六年一月起至八十七年
      十一月底，被告丙○○尚無權占用系爭土地如附圖（二）所示Ｃ部分土地，此
      臺灣高等法院八十八年度上易字第三六六八號刑事判決亦同此認定，故堪信原
      告此部分主張為真實。至被告丙○○抗辯臺灣高等法院八十七年度上字第二六
      ０號民事租佃爭議案件承辦法官曾於八十七年五月十九日至現場履勘現場並未
      見被告丙○○於如附圖（二）所示Ｃ部分堆放砂石，故認臺灣桃園地方法院檢
      察署檢察官於八十七年七月二十一日之鑑測不實在云云。然據被告丙○○於八
      十七年度偵字第一八０號偵查庭時所稱，在他人向其購買砂石，其叫砂石堆放
      自己土地時，有時會不小心堆倒在系爭土地等情可知，被告丙○○占用系爭土
      地堆放砂石乃斷斷續續，故不得單以八十七年五月十九日履勘鑑測當時未見砂
      石即遽論被告丙○○未於八十七年七月二十一日占用系爭土地。再檢察官履勘
      現場所製作之勘驗筆錄，均有被告丙○○之簽名，當時其並無異議之詞，應認
      無誤載情事。況桃園縣中壢地政事務所實施鑑測人員吳宙憲亦於偵查庭證稱：
      「如附圖（二）所示Ｃ部分是指如附圖（二）Ａ、Ｆ二棟建物共同使用五二０
      地號之範圍」（見前述偵查卷第七十五頁背面）。末被告丙○○提出所謂八十
      六年五月二十八日拍攝之航照圖為證，但即便該航照圖為真正，觀乎該照片並
      無法判斷系爭土地之位置、界線為何？地上物究竟為何？綜觀卷內資料，被告
      丙○○並無法舉證證明八十八年度上易字第三六六八號刑事判決所援用之臺灣
      桃園地方法院檢察署檢察官於八十七年七月二十一日所為之鑑測有何違誤，故
      其此部分抗辯並不可採。
（２）又原告主張被告丙○○自八十七年十一月底至今仍占用系爭土地如附圖（二）
      所示Ｃ部分土地云云，此亦為被告丙○○所否認。經查：本院於九十一年四月
      二十三日履勘現場時，系爭土地除如附圖（一）所示紅色部分面積十平方公尺
      〈即如附圖（二）所示Ｅ部分〉，有被告丁○○所有之建物占用外，其餘土地
      均種滿香蕉樹及雜草，並無任何砂石堆放其上，此有勘驗筆錄、照片及複丈成
      果圖附卷可查，而原告並無法進一步舉證證明被告丙○○自八十七年十一月底
      至今仍占用系爭土地，故其此部分主張無所依憑，應不可採。
（３）按不當得利之法則請求返還不當得利，以無法律上之原因而受利益，致他人受
      有損害為其要件，故其得請求返還之範圍，應以對方所受之利益為度，非以請
      求人所受損害若干為準，無權占有他人土地，可能獲得相當於租金之利益為社
      會通常之觀念，是土地所有權人主張無權占有人占有系爭土地所得之利益，相
      當於法定最高限額租金之數額，尚屬可採，此最高法院六十一年度台上字第一
      六九五號民事判例可資參照。經查：本件被告丙○○無權占有原告管理使用之
      系爭土地，自有獲得相當於租金之不當利益，故原告請求被告丙○○給付無權
      占有系爭土地之不當得利，於法有據，應准許之。又按城市地方房屋之租金，
      以不超過土地及前建築物申報總價年息百分之十為限；而該條之規定於租用基
      地建築房屋準用之，此土地法第九十七條第一項及第一百零五條定有明文。再
      基地租金數額除以基地申報地價為基礎外，尚須斟酌基地位置、工商繁榮程度
      、承租人利用基地之經濟價值及所受利益等項，並與鄰地租金相比較，此有最
      高法院六十年台上字第三０七一號判例可資參照。經查：本件系爭土地位於桃
      園縣中壢市○○○街五二三巷底，未直接面臨道路，且緊鄰溝渠，此經本院勘
      驗現場屬實，並有原告所提之照片為證，足證該區交通不便，使用價值不高，
      故認系爭土地之租金應以土地申報總價百分之六計算為允當。又系爭土地之申
      報地價八十三年七月至八十六年六月為每平方公尺三千八百四十元，八十六年
      七月至八十九年六月為每平方公尺四千元，此有原告所提出之地價謄本附卷可
      查。故被告丙○○自八十六年一月起至八十七年十一月底無權占用系爭土地所
      受相當於租金之不當得利合計為十四萬七千九百四十元（計算式如附表一）。
（二）關於被告丙○○不法侵權行為損害賠償部分：
      原告主張被告丙○○無權占有其所管理使用之系爭土地面積三百二十五平方公
      尺，爰依侵權行為法律關係請求被告丙○○賠償其每坪七百元計算，合計六萬
      八千八百一十九元之損害賠償云云，被告丙○○對此抗辯時效消滅。按因侵權
      行為所生之損害賠償請求權，自請求權人知有損害及賠償義務人時起，二年間
      不行使而消滅，自有侵權行為時起，逾十年者亦同，此民法第一百九十七條第
      一項定有明文。前已述及，被告丙○○僅無權占有系爭土地至八十七年十一月
      底，而原告於當時即知悉有損害及賠償義務人，故自八十七年十一月起算，至
      八十九年十一月底，原告對於被告丙○○之損害賠償請求權業已罹於時效，原
      告遲至八十九年十二月二十一日提起本件訴訟，已罹於時效，故被告丙○○此
      部分抗辯，為有理由。從而，原告依侵權行為之法律關係請求被告丙○○給付
      六萬八千八百一十九元之損害，為無理由，應駁回之。
（三）從而，本件原告爰依不當得利之法律關係，請求被告丙○○給付十四萬七千九
      百四十元，及自起訴狀繕本送達翌日即九十年一月二十二日起至清償日止，按
      年息百分之五計算之利息，於法有據，應准許之。至原告逾此範圍之其餘請求
      ，均無理由，併予駁回之。
四、被告丁○○部分：
（一）關於被告丁○○相當於租金之不當得利部分：
      原告主張被告丁○○自八十六年一月起至今，無權占用系爭土地如附圖（一）
      所示紅色部分〈即如附圖（二）所示Ｅ部分〉面積十平方公尺，為被告丁○○
      所自認，並業據本院依聲請履勘現場屬實，並囑託桃園縣中壢地政事務所派員
      實施測量，製有勘驗筆錄及複丈成果圖附卷可查，自堪信原告此部分主張為真
      實。系爭土地之申報地價八十九年七月起至今為每平方公尺四千四百元，有原
      告所提出之地價謄本附卷可查。故被告丁○○自八十六年一月起至八十九年十
      一月底無權占用系爭土地所受相當於租金之不當得利合計為九千四百五十二元
      （計算式如附表二）。
（二）關於被告丁○○侵權行為損害賠償部分：
      原告主張被告丁○○無權占有系爭土地如附圖（一）所示紅色部分面積十平方
      公尺，原告回復原狀所需費用為二千一百一十八元等情，為被告丁○○所不爭
      執，並業據原告提出估價單一紙為證，故堪信為真實，故原告此部分請求應准
      許之。
（三）合計，本件原告爰依不當得利及侵權行為法律關係請求被告丁○○給付一萬一
      千五百七十元（9452+2118=11570），及自起訴狀繕本送達翌日即九十年一月
      三十一日起至清償日止，按年息百分之五計算之利息，並自八十九年十二月一
      日起至將如附圖（一）所示紅色部分面積十平方公尺之建物拆除交還土地之日
      止，按月給付原告二百二十元（計算式如附表三），於法有據，應准許之。至
      原告逾此範圍之請求，並無所據，應駁回之。
五、被告甲○○方面：
（一）關於被告甲○○受有相當於租金之不當得利部分：
（１）本件原告起訴主張被告甲○○自八十年十二月起至八十四年二月無權占用系爭
      土地面積一百六十六平方公尺等事實，被告甲○○對於原告主張之事實，已於
      相當時期受合法之通知，而於言詞辯論期日不到場，亦未提出準備書狀爭執，
      視同自認該事實，核與本院依職權調取臺灣桃園地方法院檢察署檢察官八十三
      年度偵字第一三四二二號偵查卷核對屬實，堪信原告此部分主張為真實。系爭
      土地八十年七月至八十三年六月底之申報地價為每平方公尺三千四百五十六元
      、八十三年七月起至八十六年六月之申報地價為每平方公尺三千八百四十元。
      故被告甲○○自八十年十二月起至八十四年二月無權占用系爭土地所受相當於
      租金之不當得利合計為十一萬四千四百二十元（計算式如附表四）。
（２）又原告主張被告甲○○自八十六年一月起至今無權占用系爭土地如附圖（二）
      所示Ｉ、Ｈ部分，面積五十五平方公尺，雖被告甲○○未到庭亦未提出書狀作
      何爭執，惟前已述及，本院履勘現場時，並未見被告甲○○有何占用如附圖（
      二）所示Ｉ、Ｈ部分作為停放遊覽車使用之事實，該部分土地已種植香蕉樹及
      雜草，亦有照片可證，此為本院職務上所已知之事實，雖非被告甲○○所爭執
      ，但本院亦得斟酌之。依據卷內資料，原告僅能證明被告甲○○至八十七年十
      一月底即臺灣桃園地方法院檢察署檢察官履勘現場時仍占用系爭如附圖（二）
      所示Ｉ、Ｈ部分面積合計五十五平方公尺，但尚無法證明被告甲○○自八十七
      年十二月起至今仍無權占用系爭土地，故原告請求被告甲○○返還自八十六年
      一月至八十七年十一月底受有相當於租金之不當得利二萬五千零三十六元（計
      算式如附表五），於法有據，應准許之。
（３）合計，被告甲○○自八十年十二月起至八十四年二月底，及八十六年一月起至
      八十七年十一月底受有相當於租金之不當得利為十三萬九千四百五十六元（
      114420+25036= 139456）。原告逾此範圍之請求，並無理由，應駁回之。
（二）關於被告甲○○侵權行為損害賠償部分：
      原告主張被告甲○○明知系爭土地為他人所管理使用，竟意圖為自己不法所有
      之利益，無權占用系爭土地如附圖（二）所示Ｉ、Ｈ部分，將其舖上水泥供停
      放遊覽車之用，其行為已侵害原告對於系爭土地之管理使用權，此部分回復原
      狀之費用為一萬一千六百四十七元等事實，被告甲○○對於原告主張之事實，
      已於相當時期受合法之通知，而於言詞辯論期日不到場，亦未提出準備書狀爭
      執，視同自認該事實，故堪信原告此部分主張為真實。
（三）從而，原告爰依不當得利及侵權行為之法律關係，請求被告甲○○給付十五萬
      一千一百零三元（139456+11647=151103）及自起訴狀繕本送達翌日即九十年
      一月二十三日起至清償日止，按年息百分之五計算之利息，於法有據，應准許
      之。原告逾此範圍之請求，並無所據，應駁回之。
六、綜上所述，原告雖非系爭土地之所有權人，但為系爭土地之實際管理使用權人，
    被告三人無權占用系爭土地，自受有相當於租金之不當得利，並不法侵害原告之
    管理使用權。從而，原告分別爰依不當得利及侵權行為損害賠償之法律關係，請
    求被告甲○○應給付原告十五萬一千一百零三元，及自九十年一月二十三日起至
    清償日止，按年息百分之五計算之利息。被告丙○○應給付原告十四萬七千九百
    四十元及自九十年一月二十二日起至清償日止，按年息百分之五計算之利息。被
    告丁○○應給付原告一萬一千五百七十元，及自九十年一月三十一日起至清償日
    止，按年息百分之五計算之利息，暨自八十九年十二月一日至將如附圖（一）所
    示紅色部分面積十平方公尺之建物拆除交還土地之日止，按月給付原告二百二十
    元，均於法有據，故准許之。至原告逾此範圍之請求，均無所依憑，應予駁回之
    。
七、假執行之宣告：原告、被告丙○○及被告丁○○均陳明願供擔保聲請宣告假執行
    及免為假執行，原告勝訴部分經核均無不合，分別酌定相當之金額准許假執行及
    免為假執行。至原告敗訴之部分，其假執行之聲請，失所附麗，應駁回之。
八、據上論結：本件原告之訴為一部有理由，一部無理由，爰依民事訴訟法第三百八
    十五條第一項前段、第七十九條但書、第八十五條第一項但書、第三百九十條第
    二項、第三百九十二條之規定，判決如主文。
中      華        民    國      九十二    年      四      月      七    日
                                臺灣桃園地方法院民事第一庭
~B法      官  田玉芬
右為正本係照原本作成
如對本判決上訴應於收到判決後二十日內向本院提出上訴狀
中      華        民    國      九十二    年      四      月    十一    日
~B法院書記官  羅文
附表一：
被告丙○○受有相當於租金之不當得利：
86.1.1--86.6.30
325X3840X0.06X1/12X6=00000
00.7.1--87.11.30
325X4000X0.06X1/12X17=110500
合計：37440+110500=147940
附表二：
被告丁○○受有相當於租金之不當得利：
86.1.1--86.6.30
10X3840X0.06X1/12X6=1152
86.7.1--89.6.30
10X4000X0.06X3=7200
89.7.1--89.11.30
10X4400X0.06X1/12X5=1100
合計：1152+7200+1100=9452
附表三：
被告丁○○自八十九年十二月起每月受有相當於租金之不當得利：
89.12.1----
10X4400X0.06X1/12=220
附表四：
被告甲○○受有相當於租金之不當得利：
80.12.1--83.6.30
166X3456X0.06X1/12X31=00000
00.7.1--84.2.28
166X3840X0.06X1/12X8=25498
合計：88922+25498=114420
附表五：
被告甲○○受有相當於租金之不當得利：
86.1.1--86.6.30
55X3840X0.06X1/12X6=6336
86.7.1--87.11.30
55X4000X0.06X1/12X17=18700
合計：6336+18700=25036


司法院資訊處製作；財團法人民間司法改革基金會備份。
